臺灣屏東地方法院民事判決
111年度屏簡字第41號
原      告  柯瓊華  
訴訟代理人  呂姿慧律師
被      告  張安良  

上列當事人間確認本票債權不存在事件，本院於民國111年3月9
日言詞辯論終結，判決如下：
    主  文
確認被告持有原告名義所簽發如本院110年度司票字第649號民事
裁定所示之本票，於超過新臺幣122,500元部分對原告本票債權
（含利息）不存在。
訴訟費用由被告負擔。
    事實及理由
一、原告主張：被告持有以原告為發票人，如附表所示之本票（
    下稱系爭本票），聲請本院以110年度司票字第649號裁定准
    予強制執行。惟系爭本票係因原告向被告借款而簽發，然被
    告僅給付122,500元，是於超過122,500元部分之債權不存在
    等語，為此提起本件訴訟等語。聲明：如主文所示。
二、被告則以：確係交付45萬元予原告，若原告未取得45萬元，
    不可能簽發相同金額之系爭本票。並聲明：原告之訴駁回。
三、按確認法律關係之訴，非原告有即受確認判決之法律上利益
    者，不得提起之，民事訴訟法第247條第1項前段定有明文。
    又所謂「即受確認判決之法律上利益」，係指因法律關係之
    存否不明確，致原告在私法上之地位有受侵害之危險，而此
    項危險得以對於被告之確認判決除去者而言。本件原告主張
    被告所持有以原告名義所簽發之系爭本票債權於超過122,50
    0元部分不存在，被告竟持系爭本票，聲請本票准許強制執
    行等語，業經本院調閱本院110年度司票字第649號卷經核無
    訛，則原告法律上地位有受侵害之虞，且此項危險得以對於
    被告之確認判決除去，是揆諸前揭說明，原告提起本件確認
    之訴，即有受確認判決之法律上利益。
四、按票據固為無因證券，票據債務人不得以自己與發票人或執
    票人之前手間所存在之抗辯事由，對抗執票人，然發票人非
    不得以自己與執票人間所存之抗辯事由對抗執票人，此觀諸
    票據法第13條本文之反面解釋自明。又發票人一旦提出其基
    礎原因關係不存在之對人抗辯，執票人自應就該基礎原因關
    係存在之積極事實負舉證責任。是執票人主張其係因借款予
    發票人而直接收受票據，如經發票人否認，並提出消費借貸
    關係不存在之抗辯，執票人對於已交付借款及消費借貸關係
    有效成立之積極事實，自應負舉證責任。又按消費借貸，因
    金錢或其他代替物之交付而生效力，民法第475條定有明文
    。又票據為無因證券，票據債權人就其取得票據之原因，固
    不負證明之責任，惟執票人既主張係票據發票人向伊借款而
    簽發交付，以為清償方法，債務人復抗辯其未收受借款，消
    費借貸並未成立，則就借款之已交付事實，即應由執票人負
    舉證責任。本件兩造係系爭本票之直接前後手，原告得就系
    爭本票原因關係之抗辯對抗執票人，以排除其票據責任，而
    兩造均不爭執係基於消費借貸而簽發系爭本票，則依上開說
    明，自應由被告舉證業已交付如系爭本票票面所載之金額之
    事實。惟被告遲至本院言詞辯論終結前，均未能提出任何證
    據證明之，徒以若未取得45萬元，原告無簽發相同金額票據
    之必要云云，然消費借貸若未能證明有金錢交付之事實，實
    難以有簽發票據乙事進而反推已交付借貸金額之事實，本件
    原告僅承認被告交付122,500元，而被告未能證明確實已交
    付45萬元予原告之事實，從而，原告主張被告持有系爭本票
    之本票，於超過122,500元部分對原告本票債權（含利息）
    不存在，為有理由，應予准許。
五、訴訟費用負擔之依據：民事訴訟法第78條。
中　　華　　民　　國　　111 　年　　3 　　月　　23　　日
                  屏東簡易庭  法　官  曾吉雄
正本係照原本作成。
如不服本判決，應於送達後廿日內，向本院提出上訴狀並表明上
訴理由，如於本判決宣示後送達前提起上訴者，應於判決送達後
廿日內補提上訴理由書（須附繕本）。如委任律師提起上訴者，
應一併繳納上訴審裁判費。
中　　華　　民　　國　　111 　年　　3 　　月　　23　　日
                              書記官　潘豐益
附表：

發   票   日 票面金額（新臺幣） 到   期   日 票據號碼 備註 110年4月21日 450,000元 未記載 CH367039 免除作成拒絕證書